臺灣高等法院臺南分院刑事判決　　　　　　九十一年度交上易字第一九號　 Ｃ
　　　上　訴　人　臺灣嘉義地方法院檢察署檢察官
　　　被　　　告　甲　○　○
右上訴人因被告過失致死案件，不服臺灣嘉義地方法院九十年度交易字第二五三號中
華民國九十年十一月二十一日第一審判決（起訴案號：臺灣嘉義地方法院檢察署九十
年度偵字第三五七三號），提起上訴，本院判決如左：
      主      文
上訴駁回。
甲○○緩刑參年。
      事      實
一、甲○○於民國（下同）九十年五月十三日駕駛車牌號碼Ｙ９—７５７１號自用小
    客車，沿嘉義縣水上鄉第一六八號縣道外側快車道由西往東方向行駛，於下午六
    時五分許，途經該公路與水上鄉○○村○○路口處，應注意車輛行經無號誌之交
    叉路口時，須減速慢行，且應注意車前狀況，並隨時採取必要之安全措施，而當
    時為日間自然光線，天氣晴朗，肇事路段為平坦、乾燥、無缺陷之柏油路面，又
    無障礙物，視距良好，並無不能注意之情事，竟疏未注意，而以時速約六十公里
    之速度駕車前行。適未考領駕駛執照之葉宗發酒後血液中酒精濃度每百毫升一八
    六毫克（換算為呼氣後酒精濃度約為每公升零點八八五毫克），已達於不能安全
    駕駛動力交通工具之程度，仍騎乘車牌號碼ＺＵＱ—８０９號輕型機車，由對向
    抵達該路段中央分隔島缺口之無號誌交叉路口欲迴轉，亦疏未注意其為左轉彎車
    輛，應暫停讓直行車先行，即貿然穿越道路欲駛入機車道，甲○○見狀煞車、閃
    避均不及，所駕駛之小客車遂撞及葉宗發，葉宗發當場人車倒地，受有頭部外傷
    、顱腦損傷及多重外傷等傷害，經送醫後旋於翌日凌晨三時十分許死亡。甲○○
    於肇事後犯罪未被發覺前，主動向到場處理車禍有偵查權之警員黃大興自首坦承
    犯行並接受裁判。
二、案經甲○○自首暨葉宗發之配偶乙○○訴由嘉義縣警察局水上分局報告臺灣嘉義
    地方法院檢察署檢察官偵查起訴。
      理      由
一、右揭事實，業據被告甲○○於本院審理時坦承不諱，核與告訴人乙○○於警訊、
    檢察官偵查中及本院審理中所指訴關於被害人葉宗發車禍死亡之情節大致相符，
    並有道路交通事故調查報告表一紙、交通事故現場照片十八張在卷可資佐證（相
    驗卷第六頁、第八至十二頁，偵查卷第五至八頁），而被害人係因本件車禍受有
    頭部外傷、顱腦損傷及多重外傷等傷害導致死亡等情，業經檢察官督同檢驗員相
    驗屬實，有勘驗筆錄、相驗屍體證明書、驗斷書、屍體照片六張等在卷可憑（相
    驗卷第十三頁、第二一至二七頁，偵查卷第九至十一頁）。事證已明。
二、按汽車行經無號誌之交叉路口時，應減速慢行，作隨時停車之準備；其次，汽車
    行駛時，駕駛人應注意車前狀況，並隨時採取必要之安全措施，道路交通安全規
    則第九十三條第一項第四款、第九十四條第三項分別定有明文，被告身為駕駛人
    ，理應注意及此。依前開道路交通事故調查報告表所載，本案肇事路段為雙向設
    有中央分隔島及內外側快車道與慢車道之道路，而當時為日間自然光線，天氣晴
    朗，肇事路段為平坦、乾燥、無缺陷之柏油路面，又無障礙物，視距良好，被告
    並無不能注意之情事，竟未於行經該中央分隔島缺口之無號誌交叉路口時，減速
    慢行，作隨時停車之準備，並注意車前狀況，隨時採取必要之安全措施，而以時
    速約六十公里之速度駕車前行，致煞車、閃避均不及，乃發生本件車禍，被告駕
    車顯有過失。雖被害人亦疏未注意轉彎車應讓直行車先行，而於酒後已達於不能
    安全駕駛動力交通工具之程度（參見相驗卷第七頁華濟醫院查詢檢驗報告單，被
    害人血液中酒精濃度為每百毫升一八六毫克，換算為呼氣後酒精濃度約為每公升
    零點八八五毫克），無照貿然騎乘機車穿越無號誌之交叉路口，為本件車禍之肇
    事主因，此並有被害人之妻乙○○於警訊中直承被害人因有聽障故而無駕照等語
    可按（見相驗卷第五頁背面），然被告駕駛小客車，行經無號誌之交叉路口，未
    減速慢行，作隨時停車之準備，並注意車前狀況，隨時採取必要之安全措施，既
    屬肇事次因，是本件車禍雖係被害人之疏失所併合肇致，被告仍不能解免其罪責
    。況本件車禍經囑託鑑定及覆議，亦同認被告與被害人分別有上述疏失，各屬肇
    事次因與主因，有臺灣省嘉雲區車輛行車事故鑑定委員會九十年七月二十六日嘉
    鑑字第九００七六一號函所附鑑定意見書附於偵查卷（偵查卷第十三至十五頁）
    及臺灣省車輛行車事故覆議鑑定委員會九十年十月二日府覆議字第九０一八二三
    號函附卷可稽（見原審卷第二七頁）。再本件復於本院經送請財團法人成大研究
    發展基金會鑑定結果，亦同認被害人為肇事主因，被告為肇事次因，肇事責任之
    分配比例為被害人為百分之九十，被告百分之十。又被害人之死亡，係由被告之
    駕車行為所致，其間有相當因果關係，復極為明確。綜上所述，被告之自白與事
    實相符，可以採信，事證明確，其犯行洵堪認定，應予依法論科。
三、核被告甲○○駕駛汽車，因過失致人於死之所為，係犯刑法第二百七十六條第一
    項之過失致人於死罪。被告於肇事後犯罪未被發覺前，主動向到場處理車禍有偵
    查權之嘉義縣警察局水上分局水上派出所警員黃大興自首坦承犯行並接受偵訊，
    業據證人黃大興結證屬實（原審卷第十五頁、第十六頁），為對未發覺之罪自首
    而受裁判，應依刑法第六十二條前段之規定，減輕其刑。
四、原審以被告事證已臻明確，因予適用刑法第二百七十六條第一項、第六十二條前
    段、第四十一條第一項前段，罰金罰鍰提高標準條例第一條前段、第二條之規定
    ，審酌被告之素行良好，其過失僅為車禍肇事次因，被害人為車禍肇事主因，且
    被告犯後已給付汽車強制責任保險之保險金新臺幣（下同）一百四十萬元予被害
    人家屬，並與被害人家屬達成和解，另賠償一百三十萬元等情，業據告訴人乙○
    ○於本院審理時陳明在卷，又被告肇事後坦承犯行態度良好，尚有具體悔過之表
    現及其他一切情狀，量處有期徒刑六月，並諭知易科罰金之折算標準，以資儆懲
    。核其認事用法俱無不合，量刑亦稱妥適。檢察官循告訴人上訴意旨認被告應為
    肇事主因，且迄未賠償被害人家屬分文云云，已失依據，空言指摘原判決量刑過
    輕不當，請求撤銷原判決，並無可取，為無理由，應予駁回。末查被告並無前科
    ，未曾受有期徒刑以上刑之宣告，此有本院被告全國前案紀錄表暨臺灣嘉義地方
    法院檢察署刑案資料查註紀錄表可據，本件因被告偶然過失，致罹刑典，且被告
    犯罪後坦承不諱，態度良好，又於本院審理中已與被害人達成和解，取得告訴人
    乙○○之諒解，有告訴人於本院之供述可據，經此偵審程序及科刑之宣告後，當
    知所警惕，而無再犯之虞，本院因認前開所宣告之刑，以暫不執行為適當，併予
    宣告緩刑三年，以啟自新。
據上論結，應依刑事訴訟法第三百六十八條，刑法第七十四條第一款，判決如主文。
本案經檢察官曾銘芳到庭執行職務。
中    華    民    國      九十一      年      十二      月    四        日
                                  臺灣高等法院臺南分院刑事第三庭
                                      審判長法官  黃    崑    宗
                                           法官   林    勝    木
                                            法官  莊    俊    華
右正本證明與原本無異。
不得上訴。
                                      法院書記官  廖    明    娟
中    華    民    國  九十一      年      十二      月    九        日
附錄法條：
刑法第二百七十六條第一項：因過失致人於死者，處二年以下有期徒刑、拘役或二千
                          元以下罰金。
